【裁判字號】    96,重訴,350
【裁判日期】    970215
【裁判案由】    侵權行為損害賠償
【裁判全文】
臺灣桃園地方法院民事判決             96年度重訴字第350號
原      告  甲○○
            乙○○
共      同
訴訟代理人  楊貴森律師
被      告  丙○○
            姜華美即森富土木包工業
共      同
訴訟代理人  蔡榮德律師
上列當事人間請求損害賠償事件，於民國97年1 月18日言詞辯論
終結，本院判決如下：
      主      文
被告應連帶給付原告甲○○新台幣壹佰柒拾玖萬零壹佰元，及被
告丙○○自民國九十六年九月二十一日起，被告姜華美即森富土
木包工業自民國九十六年十月二日起，均至清償日止，按年息百
分之五計算之利息。
被告應連帶給付原告乙○○新台幣壹佰伍拾萬元，及被告丙○○
自民國九十六年九月二十一日起，被告姜華美即森富土木包工業
自民國九十六年十月二日起，均至清償日止，按年息百分之五計
算之利息。
原告其餘之訴駁回。
訴訟費用由被告連帶負擔百分之三十三，餘由原告負擔。
本判決原告勝訴部分，分別於原告甲○○以新臺幣陸拾萬元、原
告乙○○以新臺幣伍拾萬元為被告供擔保後，得假執行。但被告
如以新台幣壹佰柒拾玖萬零壹佰元為原告甲○○預供擔保，以新
台幣壹佰伍拾萬元為原告乙○○預供擔保，得免為假執行。
原告其餘假執行之聲請駁回。
      事實及理由
一、原告主張：被告丙○○平日係以駕駛大貨車載運怪手為業，
    受僱於被告姜華美即森富土木包工業，為從事駕駛業務之人
    ，於民國94年12月22日上午7 時許，駕駛車牌號碼RD-926號
    自用大貨車載運怪手，由桃園縣楊梅鎮富岡出發沿楊新路欲
    往楊梅火車站方向行駛，同日上午7 時42分許，行經同鎮○○路○ 段、金華街口交岔路口處，見前方對向車道車輛欲左
    轉金華路，即停煞讓對向車輛先左轉通過，斯時本應注意車
    前狀況，隨時採取必要之安全措施，而依當時天候晴、日間
    有自然光線、路面乾燥無缺陷、且視距良好，並無不能注意
    之情事，適正前方有游繼鈞騎乘車牌號碼VND-990 號機車搭
    載其妻鄭秋燕，行駛於上揭大貨車前方，被告丙○○竟疏未
    注意車前狀況，貿然加油直行，致其車前方保險桿撞擊該機
    車，而將游繼鈞、鄭秋燕碾壓於前輪下方，致游繼鈞因頭部
    外傷併顱骨骨折、顱內出血，及鄭秋燕因胸、腹部鈍挫傷併
    左右胸多處肋骨骨折及氣胸、外傷性休克等原因均當場死亡
    。被告丙○○業經臺灣高等法院96年度交上訴字第77號刑事
    判決判處罪刑確定，原告為游繼鈞、鄭秋燕之子，爰依侵權
    行為法律關係請求被告連帶賠償(一)喪葬費部分：原告甲○○
    支出游繼鈞、鄭秋燕之喪葬費共計290,100 元。(二)精神慰撫
    金部分：原告甲○○為69年5 月7 日生，原告乙○○為70年
    10 月18 日生，2 人正值年少，須父母加以扶持事業並受愛
    護之際，竟因被告過失致父母雙亡，非但失去父母情愛，更
    無法對於父母盡孝道，受有精神之痛苦，爰各請求5,000,00
    0 元之精神慰撫金以資慰藉等語，並為訴之聲明：(一)被告應
    給付原告甲○○5,029,100 元及自起訴狀繕本送達之翌日起
    至清償日止，按年息5%計算之利息。(二)被告應給付原告乙○○5,000,000 元及自起訴狀繕本送達之翌日起至清償日止，
    按年息5%計算之利息。(三)願供擔保請准宣告假執行。
二、被告則以：原告請求精神慰撫金過高，且原告已領得強制汽
    車責任保險理賠金應予扣除等語，爰為答辯聲明：(一)駁回原
    告之訴及其假執行之聲請。(二)如受不利判決，願供擔保請准
    免為假執行。
三、兩造不爭執之事實：
  (一)被告丙○○受僱於被告姜華美即森富土木包工業，平日以駕
    駛大貨車載運怪手為業，於前揭時、地駕駛車牌號碼RD-926
    號自用大貨車載運怪手，過失由後撞擊游繼鈞騎乘搭載其妻
    鄭秋燕之車牌號碼VND-990 號機車，而將游繼鈞、鄭秋燕碾
    壓於貨車前輪下方致當場死亡，被告丙○○業經本院96年度
    交訴字第16號刑事判決「丙○○從事業務之人，因業務上之
    過失致人於死，處有期徒刑壹年。」，被告丙○○提起上訴
    後，復經臺灣高等法院96年度交上訴字第77號刑事判決駁回
    上訴確定，並有臺灣高等法院96年度交上訴字第77號刑事判
    決影本附卷可稽。
  (二)原告為游繼鈞、鄭秋燕之子，原告甲○○支出游繼鈞、鄭秋
    燕之喪葬費共計290,100 元，原告領得強制汽車責任保險金
    共計3,000,000 元，亦有戶籍謄本影本及喪葬費單據影本在
    卷可按。
四、按因故意或過失，不法侵害他人之權利者，負損害賠償責任
    ；受僱人因執行職務，不法侵害他人之權利者，由僱用人與
    行為人連帶負損害賠償責任。但選任受僱人及監督其職務之
    執行，已盡相當之注意或縱加以相當之注意而仍不免發生損
    害者，僱用人不負賠償責任；不法侵害他人致死者，對於支
    出醫療費及殯葬費之人，亦應負損害賠償責任；不法侵害他
    人致死者，被害人之父、母、子、女及配偶，雖非財產上之
    損害，亦得請求賠償相當之金額，民法第184 條第1 項、第
    188 條第1 項、第192 條第1 項及第194 條分別定有明定。
    本件被告丙○○受僱於被告姜華美即森富土木包工業，於執
    行職務中駕車肇事不法侵害游繼鈞、鄭秋燕之生命既經認定
    ，原告為游繼鈞、鄭秋燕之子，自得請求被告連帶賠償損害
    。茲就原告主張之損害額審酌如次：
  (一)殯葬費部分：原告甲○○主張伊為游繼鈞、鄭秋燕支出喪葬
    費共計290,100 元，為被告所不爭執，應准許此部分請求。
  (二)精神慰撫金部分：本件原告為游繼鈞、鄭秋燕之子，游繼鈞
    、鄭秋燕遭本件車禍驟然逝世，伊等均痛失至親，精神上自
    受有相當之痛苦，得依首開規定請求精神慰撫金，參酌卷附
    兩造稅務電子閘門財產所得調件明細表，原告甲○○95年度
    所得為44,481元，並有土地1 筆及投資，原告乙○○95年度
    所得為4,955 元，並有土地及房屋各1 筆，被告丙○○95年
    度所得為381,867 元，並有土地3 筆及房屋1 筆及其他投資
    ，被告姜華美即森富土木包工業95年度所得為173,673 元，
    並有房屋2 筆、土地4 筆、汽車2 部及其他投資。本院斟酌
    兩造身分、地位及經濟狀況、本件車禍發生始末及原告驟失
    雙親精神上受有相當痛苦等情狀，認原告二人分別請求5,00
    0,000 元之精神慰撫金尚屬過高，應各以3,000,000 元為渠
    等之精神慰撫金之計算標準始為相當，予以准許。原告逾此
    部分之請求，即為無理由，應予駁回。
五、末按，保險人依本法規定所為之保險給付，視為被保險人損
    害賠償金額之一部分；被保險人受賠償請求時，得扣除之，
    強制汽車責任保險法第32條定有明文。查本件原告已領取強
    制汽車責任險給付之保險金合計3,000,000 元，應由原告分
    受扣除。扣除結果，原告甲○○得請求被告連帶賠償之金額
    為（290,100 元＋3,000,000 元－1,500,000 元＝1,790,10
    0 元），原告乙○○得請求被告連帶賠償之金額為（3,000,
    000 元－1,500,000 元＝1,500,000 元）。
六、從而，原告本於侵權行為之法律關係請求被告連帶給付原告
    甲○○1,790,100 元及原告乙○○1,500,000 元，及自起訴
    狀繕本送達翌日（被告丙○○於96年9 月20日送達，被告姜
    華美即森富土木包工業於96年10月1 日送達，送達回證見本
    卷第21頁、第22頁）起至清償日止，按年息5 ％計算之利息
    ，為有理由，應予准許，逾此部分之請求，為無理由，應予
    駁回。
七、兩造陳明願供擔保以代釋明，聲請宣告假執行或免為假執行
    ，就原告勝訴部分核無不合，爰分別酌定相當擔保金額准許
    之。至於原告敗訴部分，其假執行之聲請失所附麗，併予駁
    回。
八、據上論結，本件原告之訴為一部有理由，一部無理由，依民
    事訴訟法第79條、第85條第2 項、第390 條第2 項、第392
    條第2 項，判決如主文。
中    華    民    國    97    年    2     月    15    日
                  民事第三庭    法  官  熊祥雲
以上正本，係照原本作成。
如對本判決上訴，須於判決送達後20日內向本院提出上訴狀
中    華    民    國    97    年    2     月    15    日
                                書記官  陳鳳怡


司法院資訊處製作；財團法人民間司法改革基金會備份。
